【裁判字號】    98,交聲,2372
【裁判日期】    980827
【裁判案由】    聲明異議
【裁判全文】
臺灣臺中地方法院交通事件裁定        98年度交聲字第2372號
原處分機關  交通部公路總局臺中區監理所
異  議  人
即受處分人  甲○○
上列受處分人因違反道路交通管理處罰條例案件，對於交通部公
路總局臺中區監理所於民國98年6月15日所為之裁決（中監違字
第裁60-AEY025055號），聲明異議，本院裁定如下:
    主    文
異議駁回。
    理    由
一、原處分機關略以：異議人即受處分人（下稱受處分人）甲○
    ○所有車牌號碼三九三八─ＳＥ號自用小客車，於民國九十
    八年四月二日二時四十五分許，在臺北市忠孝東、復興南口
    ，因「汽車所有人明知駕駛人（林倩）酒駕，而未予以禁止
    （禁駛）」之違規，經臺北市政府警察局大安分局警備隊員
    警依違反道路交通管理處罰條例第三十五條第六項當場舉發
    。受處分人於期限內到案，經舉發單位查復略以「違規時地
    攔查三九三八－ＳＥ號車，發現駕駛人（即林倩）有酒後駕
    車行為，現場告知相關處罰規定，查核身分無誤後始實施酒
    測，經檢測呼氣中酒精含量達０．三二ｍｇ／Ｌ，違規事實
    明確。員警另依違反道路交通管理處罰條例第三十五條第六
    項（移送書誤植為第三十五條第三項），執法合乎程序。」
    後，受處分人仍有不服，本所遂於九十八年六月十五日以中
    監違字第裁六０─ＡＥＹ０二五０五五號裁決書裁處罰鍰新
    臺幣（下同）一萬九千五百元，並吊扣汽車牌照三個月。本
    所依法裁處應無不合，且本案已逾法定聲明異議期限等語。
二、異議意旨則以：民國九十八年四月二日於北市○○○路錢櫃
    ＫＴＶ散會後走出，詢問朋友林倩剛剛是否喝酒，在其回答
    沒有下，由其開車載送當時已飲酒之受處分人。一個路口轉
    彎，隨即遭攔下臨檢，警員高志文詢問駕駛人林倩是否飲酒
    ，林倩回答沒有，即遭要求做酒測，酒測結果為０．三二ｍ
    ｇ／Ｌ，詢問之下，林倩於晚餐時飲酒約莫十八至二十時，
    沒想到凌晨二時尚有酒精，隨後警員高志文亦針對車主即其
    本人加開一張罰單違反第三十五條第六項，汽車所有人，明
    知汽車駕駛人酒後駕車，不予禁止駕駛，提出異議如下：林
    倩（駕駛人）於其同在錢櫃並未飲酒，其亦未與之共進晚餐
    ，開車前其也詢問剛剛是否喝酒，確定沒有，才賦予駕駛一
    責。專業如同交警，亦需使用酒測儀器，才能判定具正常行
    為的駕駛人林倩血液中酒精濃度偏高（全程錄影）。一般餐
    飲場所亦未提供相關酒測儀器作是否為正常駕駛判定。當下
    其如無酒精影響判斷力，何需要求友人負責駕駛汽車？因此
    ，此項規定，明知汽車．．．，內文的明知與事實不符，可
    由交警錄影中了解，林倩是無法從外觀得知是否飲酒等語。
三、按汽車駕駛人，駕駛汽車經測試檢定有酒精濃度超過規定標
    準之情形者，處新臺幣一萬五千元以上六萬元以下罰鍰，並
    當場移置保管該汽車及吊扣其駕駛執照一年，道路交通管理
    處罰條例第三十五條第一項前段、第一款定有明文。而汽車
    所有人，明知汽車駕駛人有前開情形，而不予禁止駕駛者，
    依前開規定之罰鍰處罰，並吊扣該汽車牌照三個月，道路交
    通管理處罰條例第三十五條第六項定有明文。
四、經查：
  (一)本件原處分機關九十八年六月十五日中監違字第裁六０－Ａ
    ＥＹ０二五０五五號裁決書於九十八年六月十六日送達受處
    分人，送達地址為受處分人居所地臺北縣淡水鎮○○○路○
    段六七號一樓，有交通部公路總局臺中區監理所送達證書影
    本附卷可稽，則異議期間二十日經加計在途期間五日後，應
    於九十八年七月十三日屆滿，而受處分人之聲明異議，復有
    交通部公路總局臺中區監理所總收文章記載收狀日期為九十
    八年七月十日之聲明異議狀在卷足稽，是本件聲明異議並未
    逾期，茲予先行敘明。
  (二)由案外人林倩駕駛受處分人甲○○所有之車牌號碼三九三八
    ─ＳＥ號自小客車搭載受處分人甲○○，於九十八年四月二
    日凌晨二時四十五分許，行經臺北市忠孝東、復興南路口，
    因駕駛人林倩酒後駕車，而受處分人甲○○有汽車所有人明
    知駕駛人酒精濃度超過規定標準而不予禁止駕駛之違規，經
    警當場舉發等情，有臺北市政府警察局北市警交字第ＡＥＸ
    －七三七二０七號違規單查詢報表（駕駛人部分）、ＡＥＹ
    －０二五０五五號舉發違反道路交通管理事件通知單通知聯
    影本（受處分人即汽車所有人部分）、原處分機關九十八年
    六月十五日中監違字第裁六０－ＡＥＹ０二五０五五號裁決
    書影本各一份附卷可稽。
  (三)受處分人雖以前情置辯，然受處分人於上揭時、地明知駕駛
    人林倩酒精濃度超過規定標準而不予禁止駕駛之違規事實，
    業據證人即開單告發之臺北市政府警察局大安分局執勤員警
    高志文於本院訊問時結證稱：當時其服巡邏勤務，連同其共
    兩名員警，當時該自小客車是於忠孝東路四段行進間在大安
    路路口違規迴轉，其等即攔停，當時警方是開巡邏車，有穿
    著制服，是在復興南路口攔停，當時警方行經復興南路口，
    看到該車違規迴轉後攔下，該車子駕駛人是一位女性林倩，
    右前座是受處分人，有無其他人沒有印象，該路段常有酒駕
    事件，因為附近有錢櫃ＫＴＶ，攔該車前是因為違規迴轉，
    攔下後才發現有酒味，跟林倩對談中發現有酒味，當時林倩
    在車上，聞到酒味就請林倩下車酒測；其有問林倩有無喝酒
    ，林倩表示有喝一點點，並沒有說沒喝，因為味道很明顯，
    酒測超過標準，林倩當場並沒有爭執有無喝酒，承認有喝一
    點點，至於有無說喝什麼酒或多久前喝酒沒有印象；當時對
    甲○○開單，是因為向林倩拿行車執照問他車內同行友人，
    其有問甲○○是否為車主，甲○○表示是車主，其告訴此部
    分有處罰規定，當時甲○○說自己有喝酒，為何是林倩開甲
    ○○沒有提到說不知道林倩有喝酒，舉發過程很平和，對方
    沒有爭執、抗拒；攔停後有錄音、錄影，在現場時，甲○○
    沒有提到在開車前有和林倩確認沒有喝酒才讓林倩駕駛，當
    時林倩飲酒狀況蠻明顯的，有酒氣、面部潮紅；開單過程中
    ，甲○○沒有表示他不知道林倩有喝酒；林倩談話中就有散
    發酒氣，臉部潮紅，車內的話應該會聞到等語，並提出舉發
    當時錄影（音）光碟一片在卷足憑。經本院勘驗結果，錄影
    全長十八分十三秒，應係舉發員警（下稱員警甲、員警乙）
    取締交通違規當時之錄影及與駕駛人林倩、受處分人甲○○
    間之對話，其內容略為：
    （檔號0000000000）
    員警甲：妳說妳沒有喝酒？多久以前喝的？
    駕駛人林倩：ㄏㄚˊ？
    員  警  甲：多久之前喝的？
    駕駛人林倩：多久之前喝的？沒有喝啊。
    員  警  甲：都沒有喝喔？以前有沒有測過？
    駕駛人林倩：沒有。
    員  警  甲：等一下，我跟你講，妳含著，含住這個吹嘴，
                自然呼氣，要呼氣之前先深呼吸，一口氣呼到
                底，差不多四到八秒鐘，吸看看。
    員  警  乙：這是六（不清楚）．．．
    駕駛人林倩：對、對。
    員  警  甲：歸零，好。
    駕駛人林倩：然後咧。
    員  警  甲：含著，吹氣，再來，再來，再來，含，一口氣
                ，好，吐出來，好，不要吐氣，不要吐氣，小
                姐，那個．．．妳有沒有吹氣出來？正常呼氣
                。數值歸零．．．來，沒有氣，沒有氣，沒有
                氣出來，就這樣直接呼就好了，再來，剛才那
                樣就對了，深呼吸，好，呼氣，呼氣，沒有出
                來，我剛才不是示範給你看了嗎？再來，再來
                ，都沒有氣出來，沒有，沒有，都沒有，再三
                次拒絕檢測，來，深呼吸，沒有，沒有，都沒
                有。
    駕駛人林倩：你不要一直動嘛。
    員  警  甲：很簡單啊，我剛示範給你看過了嘛。
    受處分人  ：（不清楚）
    駕駛人林倩：對啊。
    員  警  甲：示範一次，來，再三次拒絕檢測喔，剛示範給
                你看了嘛．．．這是吹嘴．．．妳是．．．沒
                有嘛。
    受處分人  ：就像吹氣球一樣。
    員  警  甲：很正常．．．，不要刻意的那種，超級的不配
                合，很簡單，一個會正常呼吸的人．．．可以
                了嗎，很簡單啦，你不要消極的不配合，失敗
                三次拒絕檢測。要吹之前，深呼吸。
    員  警  乙：要吹之前，深呼吸．．．（不清楚）妳只有輕
                機駕照，沒有汽車駕照嘛，妳只有機車駕照嘛
                ，對不對？
    駕駛人林倩：嗯。
    員  警  甲：一塊跟她告發。
    員  警  乙：她那個證件咧？
    員  警  甲：沒帶證件。
    員  警  乙：沒有啊（不清楚），ＯＫ。
    員  警  甲：紅燈迴轉。
    員  警  乙：（不清楚）
    員  警  甲：來．．．那個簽一下（不清楚），失敗，沒有
                數值（不清楚），這邊簽一下。
    駕駛人林倩：嗯。
    員  警  甲：自然呼氣就好，你已經失敗一次，我們全程錄
                影，失敗三次拒絕酒測，舉發六萬塊（不清楚
                ），車輛一樣把你吊扣。數值歸零，看一下．
                ．．
    駕駛人林倩：嗯。
    員  警  甲：呼氣，沒有氣出來呀。
    駕駛人林倩：有啊。
    員  警  甲：沒有氣出來啊，含著，牙齒不要抵住，就含就
                好了嘛，沒有氣出來，根本沒有氣出來，根本
                就沒有氣出來．．．
    員  警  乙：（與勤務中心通話）
    駕駛人林倩：剛才有聲音。
    員  警  甲：好，呼氣，一剛開始有，後來就沒有了，舌頭
                放輕鬆，呼氣而已嘛，會正常呼吸的人，這個
                ．．．你要去配合嘛，呼氣，根本都沒有．．
    員  警  乙：（與勤務中心通話）
    員  警  甲：呼氣。
    受處分人  ：太緊張了啦。
    員  警  乙：（與勤務中心通話）
    員  警  甲：會呼氣的人都ＯＫ。
    受處分人  ：沒有啦，我叫她出來開的（不清楚）。
    員  警  乙：你這樣做不是犯法嘛，你不能這樣（不清楚）
                。
    員  警  甲：對啊．．．都沒有出來啊，我示範給妳好幾次
                了．．．零點二五是標準，零點三二，超過。
    員  警  乙：還說沒喝。
    （檔號0000000000）
    員  警  甲：這個健保卡呢．．．嘿．．．他們就是沒有那
                個啦，沒有色帶（不清楚），嘿，那個同學。
    員  警  乙：這個．．．員山路，然後咧？
    駕駛人林倩：（不清楚）
    員  警  甲：宏銘．．．
    員  警  乙：（不清楚）三張。
    員  警  甲：你們那個健保卡？
    受處分人  ：帶了兩張。
    員  警  甲：身分證呢？
    員  警  乙：執勤單三個號碼嗎？
    員  警  甲：沒有啊，兩個號碼而已啊，一次失敗嘛，一次
                失敗而已啊。
    員  警  乙：兩點四十五分，忠孝、復興。
    員  警  甲：忠孝、復興，兩點四十五啊，致立．．．你那
                個．．．你的戶籍在哪裡．．．台中市是不是
                ，行照也是一樣台中嗎？
    員  警  乙：台中市，西區○○○○○街．．．
    員  警  甲：車主，台中市○區○○○路？
    受處分人  ：五權西六街。
    員  警  乙：五權西六街啦．．．他那個是越級嗎？他輕機
                駕照咧。
    員  警  甲：他行照．．．行照。
    員  警  乙：你不是重機駕照。
    員  警  甲：駕駛人是林倩是嗎？
    員  警  乙：林倩。
    受處分人  ：可以讓她先上車嗎？因為她現在有點冷。
    員  警  甲：我們要扣車咧。
    員  警  乙：車子要扣咧。
    受處分人  ：可以讓她在車上等嗎？
    員  警  甲：可以啊．．．台中市是哪裡，一樣台中市監理
                站嗎？
    員  警  乙：台中區。
    員  警  甲：台中區，他這個是一樣的，是三十五條部份，
                那應該也是臺北市。
    員  警  乙：（你給他打一下，馬上過去，跟他連絡一下。
                ）
    員  警  甲：你的紅單號碼幾號？還有那個．．．
    員  警  乙：（不清楚）七三七二０七。
    員  警  甲：簽名。
    受處分人  ：請問這張是怎樣（不清楚）？
    員  警  甲：罰單（不清楚）．．．ＤＯＵＢＬＥ（不清楚
                ）
    受處分人  ：（不清楚）
    員  警  甲：車主（不清楚）不能夠這樣子．．．還沒有寫
                工作單？
    員  警  乙：還沒。
    員  警  甲：還沒喔。
    受處分人  ：．．．（不清楚）三個月．．．（不清楚）
    員  警  甲：沒有，我跟你講，十五日內過去臺北市裁決所
                ，他會告訴要怎麼做。
    就上開內容觀之，駕駛人林倩於員警實施酒測時尚稱其未飲
    酒，就此部分固與證人高志文證稱林倩當時並未爭執有無喝
    酒一節不符，惟就受處分人並未當場表示不知情、受處分人
    有向員警表示係其請林倩駕駛，員警告以如此違規等情，均
    與證人高志文證述情節大致相符。參以受處分人即汽車所有
    人甲○○見駕駛人林倩遲遲不能完成呼氣酒精濃度測試時，
    猶主動向員警表示是其要林倩開車，經員警告知汽車所有人
    就此部分之行為亦屬「犯法」，乃一併對受處分人開單舉發
    時，並未見受處分人當場對於其不知林倩有飲酒之情有任何
    辯解等情，惟於聲明異議狀中始稱當時有先確定林倩沒有喝
    酒，才賦予她駕駛一責等語，尚難遽信。受處分人雖另辯以
    舉發條文以明知為要件，當時其已受酒精影響判斷力，才會
    要求友人駕車等語，然佐以錄影畫面中之駕駛人林倩於多次
    接受員警進行呼氣酒精濃度測試不成，員警告知可能構成拒
    絕酒測時，受處分人尚可適時向員警表示是駕駛人太緊張所
    致，而終於完成檢測後，受處分人除以肢體動作不斷安撫駕
    駛人外，見駕駛人不耐風寒或身體有恙，並兩次要求舉發員
    警允許駕駛人林倩先行進入車內休息等待等情，可見受處分
    人當時思緒仍屬清晰而細密，而駕駛人林倩談話中散發酒氣
    ，臉部潮紅，亦據證人高志文證述甚詳，則與林倩同在一狹
    小空間內之受處分人，當時之精神狀態顯然尚未達於不能辨
    別同車駕駛有無飲酒之程度，當能知悉駕駛人確有飲酒情事
    無疑。復衡諸證人高志文乃為原處分機關所認定受處分人有
    上開違規行為之員警，其於本院以言詞供述本件待證事實即
    受處分人有上揭違規事實，且於卷存證據資料內並無任何積
    極證據足以證明證人上揭供述係屬虛偽，亦無有足以令人顯
    信供述為不可採之證據存在，證人與受處分人應無嫌隙，自
    無設詞誣陷受處分人之必要。是受處分人確有明知駕駛人酒
    精濃度超過規定標準而不予禁止駕駛之違規事實，堪以認定
    。
五、綜上所述，原處分機關認定受處分人係車牌號碼三九三八－
    ＳＥ號自小客車所有人，於前開時、地，有明知林倩飲酒超
    過規定標準而不予禁止駕駛之違規行為，依道路交通管理處
    罰條例第三十五條第六項之規定，裁處罰鍰一萬九千五百元
    、吊扣汽車牌照三個月，核無不當，是其異議為無理由，應
    予駁回。
據上論斷，應依道路交通管理處罰條例第八十七條第二項、道路
交通案件處理辦法第十九條，裁定如主文。
中    華    民    國    98    年    8     月    27    日
                    交通法庭    法  官  陳  葳
上正本證明與原本無異。
如不服本裁定，應於送達後五日內，向本院提出抗告狀。
                                書記官  張雅如
中    華    民    國    98    年    8     月    27    日


司法院資訊處製作；財團法人民間司法改革基金會備份。
